臺灣桃園地方法院刑事判決　　　　　　　　94年度訴字第69號
公　訴　人　臺灣桃園地方法院檢察署檢察官
被　　　告　己○○
選任辯護人　巫宗翰律師
上列被告因強盜案件，經檢察官提起公訴（93年度偵字第14374
、14734 號）及移送併案審理（94年度偵字第4045號），本院判
決如下：
    主  文
己○○連續意圖為自己不法之所有，結夥三人以上，攜帶兇器，
以脅迫至使不能抗拒，而取他人之物，累犯，處有期徒刑拾年。
扣案摺疊式鋸子壹把沒收。
    事  實
一、己○○前於民國88年間因贓物罪，經臺灣新竹地方法院以88
    年度易字第622 號判處有期徒刑10月，上訴後經臺灣高等法
    院以89年度上易字第586 號判決上訴駁回確定，於89年7 月
    13日入監執行，90年4 月15日縮刑期滿執行完畢。
二、己○○意圖為自己不法之所有，或與戊○○（經本院以93年
    度訴字第1838號判處有期徒刑12年）2 人，或與戊○○、許
    鐘元（另案審理）結夥3 人，基於概括之犯意聯絡，連續於
    如附表所示時間，由己○○駕駛其所有之車牌號碼8603－FR
    銀色休旅車載同戊○○、許鐘元（附表編號3 部分）至如附
    表所示地點，己○○、許鐘元（附表編號3 部分）在車上負
    責把風及接應，由戊○○持己○○所有、客觀上足供兇器使
    用之折疊式綠柄鋸子1 把，進入便利商店以如附表所示方法
    脅迫店員丙○○、甲○○及庚○○，至使不能抗拒，而強盜
    如附表所示之財物，得手後由己○○駕車載同戊○○、許鐘
    元逃逸，強盜所得財物則用於購買毒品共同施用。嗣員警查
    獲鄭運穀（另案審理）非法持有毒品案件，依鄭運穀供述乙○○涉及多起搶奪案件，經警至乙○○住處搜索、拘提，並
    查知戊○○涉及多起強盜便利商店案件，再經借提在桃園監
    獄執行之戊○○詢問，由戊○○自白與己○○共犯如附表所
    示便利商店之強盜犯行，而循線於93年9 月10日，在桃園縣
    八德市○○路136 號前查獲己○○，並在己○○所有車牌號
    碼8603-F R車內扣得己○○所有供犯加重強盜罪所用之折疊
    式綠柄鋸子1 把。
三、案經桃園縣政府警察局中壢分局報告臺灣桃園地方法院檢察
    署檢察官偵查起訴及移送併案審理。
    理  由
一、證據能力部分：
  甲、被告及辯護人抗辯：
    1.被告在警詢時遭刑求，警詢筆錄是非任意性的自白，無證
      據能力。
    2.證人警詢筆錄都是審判外之陳述，且共犯戊○○在警詢是
      以被告身分應訊，未經具結、詰問，均無證據能力。
  乙、本院判斷：
    (一)被告於警詢、偵查中之自白：
      1.查被告己○○所指之刑求是經警查獲時持有3 包白色不
        明粉末，在被帶回派出所途中，員警詢問係何物時向員
        警稱係「糖」，為警朝胸口捶打1 拳，被帶回派出所後
        警員並未打被告等情，業據被告及證人戊○○於本院準
        備程序及審理時供承在卷（見本院卷一第197 頁、本院
        卷二第87、88頁），是縱被告在被帶回派出所途中為警
        捶打胸1 拳屬實，惟該員警之行為與本案強盜案件之警
        詢製作無關，且警詢筆錄裡面並沒有記載被告因刑求而
        說的話，亦據被告供明在卷（本院卷一第196-197 頁）
        ，是員警於詢問被告製作本案強盜案件筆錄時並無強暴
        脅迫等不當取供之情形，本院亦查無明顯事證有不正取
        供之情形，被告於警詢之供述，為被告之任意性陳述，
        可堪認定。
      2.本案員警於警詢時係先製作戊○○筆錄，再製作己○○
        筆錄，因己○○供述之內容與戊○○所述大同小異，故
        將戊○○之筆錄拷貝，再稍加修改而作成己○○之警詢
        筆錄之情，已據證人即製作警詢筆錄之員警陳俊廷證述
        在卷，而經本院勘驗警詢錄音帶，己○○供述之內容雖
        與戊○○所述情節大略相符，惟用語仍有差異，是己○○於警詢之供述應以本院94年6 月20日勘驗之內容為準
        ，而己○○於警詢之供述有任意性，已如前述，被告己○○於警詢之自白，應有證據能力。
      3.被告於檢察官偵查中有關其個人犯罪事實之自白，亦屬
        於被告於審判外之陳述，被告未抗辯該等自白具有非任
        意性之情形，亦無明顯事證證明有上述不正訊問之情，
        該審判外之自白具有任意性，亦有證據能力。
    (二)證人戊○○、丙○○、甲○○、顧仕倫於警詢所為之供述
      ，為被告以外之人於審判外之言詞陳述，依刑事訴訟法第
      159 條第1 項之規定，原則上不具證據能力，惟證人戊○○、丙○○、甲○○、顧仕倫於本院審理時，已基於證人
      地位、經合法具結、並在賦予被告等對質詰問機會之情形
      下為證述，則前開於警詢所為之陳述，即因其在本件審判
      庭至本院作證，而取得證據能力。
    (三)又被告己○○及證人戊○○於本院93年度訴字第1838號案
      件審理中所為供述，戊○○之供述均經提示被告己○○、
      或係己○○在場所為，彼此間有對質機會，且係向法官所
      為之陳述，依刑事訴訟法第159 條之1 第1 項規定得為證
      據，有證據能力。
三、認定犯罪事實之證據及理由：
  (一)訊據被告己○○矢口否認有如附表所示之強盜犯行，辯稱：
    起訴書附表編號8 那次沒有去，編號9 、10所示之時間雖有
    開車載戊○○到附表所示地點之便利商店附近，惟係應戊○○要求開車載戊○○去找朋友，而在車上等戊○○，不知戊○○持鋸子強盜財物，最後那一次戊○○匆忙跑回來，手上
    拿著1 把折疊式的鋸子，開車後在途中的時候戊○○才坦承
    是去行搶云云。
  (二)經查：
    1.上揭事實業據被告己○○於警詢供承不諱，有本院勘驗警
      詢錄音帶之勘驗筆錄在卷可稽（見本院卷二第56頁勘驗筆
      錄）；並據證人即共犯戊○○於警詢供述：第1 件是於93
      年8 月25日22時許，在平鎮市○○路○ 段123 之1 號（萊
      爾富超商）內強盜財物，當時由我下車持摺疊式鋸子（綠
      柄）強盜便利超商財物，並得手現金新台幣1 、2 千元，
      己○○則在門口開自小客車8603─FR負責接應，得逞後便
      往中壢方向逃逸。第2 件是於93年8 月27日5 時47分許，
      在中壢市○○○街12號（7-11超商）內強盜財物，當時也
      是我下車持摺疊式鋸子（綠柄）強盜便利超商財物，並得
      手現金新台幣約4 千元，己○○則在門口開自小客車8603
      ─FR號負責接應，當時車內還有丁○○，得手後己○○便
      開車往中壢市○○○路逃逸。第3 件是於93年8 月29 日4
      時許，在桃園市○○路○ 段15 9號（萊爾富超商）內強盜
      財物，當時我下車持摺疊式鋸子（綠柄）強盜便利超商財
      物，並得手現金新台幣4800元，己○○則一樣在門口開自
      小客車8603─FR號負責接應，當時車內還有許鐘元、乙○○在車上等待，事後搶來之現金交給許鐘元處理，後許鐘
      元再購買毒品供我們3 人一起施用。」等語明確，及迭於
      本院93年度訴字1838號案件及本案審理中結證屬實在卷。
    2.又上揭強盜犯行己○○都知情，有時候是戊○○找己○○
      去搶，有時是己○○找戊○○去搶。如附表編號1 所示平
      鎮的萊爾富便利商店是己○○找戊○○去搶的，編號2 所
      示之7-11便利商店該件是因為戊○○毒癮犯了，己○○提
      議去搶，而隨機強盜；編號3 該件是己○○的朋友許鐘元
      先提議去郵局等候有人提款伺機行搶，戊○○及己○○未
      同意，且因沒有對象而作罷，後來許鐘元以己○○把許鐘
      元之毒品弄丟，要己○○負責，並拿刀要戊○○、己○○
      一起行搶，於當日凌晨4 時許，由戊○○下車強盜，許鐘
      元與己○○在車上把風，許鐘元當天帶了4 、5 把刀和斧
      頭，許鐘元拿了1 把連刀炳約1 公尺的長刀給戊○○，戊○○仍拿原來己○○所有之折疊式鋸子強盜，該次強盜所
      得現金除拿2000元給己○○外，其餘均交給許鐘元；而己○○把風之情形是幫忙看，戊○○搶出來就開車門，戊○○上車後己○○即主動加速開走等情，均據證人戊○○於
      本院審理中證述綦詳（見本院卷二第74-75 頁、本院94年
      10月12日審理筆錄）。而許鐘元確有如戊○○所述強迫被
      告、戊○○強盜及毒品在被告車上遺失之情形，第3 次桃
      園市○○路萊爾富便利商店強盜案件確定是許鐘元提議要
      去行搶，且許鐘元有拿刀、戊○○搶回來的錢是交給許鐘
      元，及承認有參與第3 次莊敬路萊爾富便利商店強盜案件
      等情，亦據被告於偵查中供承在卷（見93年度偵字第1473
      4 號第83頁、93年度偵字第14374 號第70頁）。
    3.被告與證人戊○○為國中同學，並無怨隙，為被告所不否
      認，戊○○自無構陷之理，且綜上被告於警詢及偵查中之
      自白及供述，與戊○○之上開證述互核相符，戊○○於警
      詢及本院審理中之證詞可堪信為真實。
    4.查本案被告於警詢及偵查中承認有參與第3 次強盜犯行之
      自白，核與證人戊○○供述之證詞相符，且據證人即被害
      人丙○○、甲○○、顧仕倫指證在卷，復有於被告所使用
      之8603─FR號銀色休旅車上扣得之綠柄鋸子1 把扣案可為
      佐證，被告上開自白堪認與事實相符。
    5.被告與戊○○、許鐘元有犯意聯絡及行為分擔，被告辯稱
      不知情云云，委無可採：
      (1)本案強盜犯行均係被告載同戊○○犯案，被告事前均知
        情等情，業據戊○○證述在卷，已如前述。
      (2)如附表編號1 所示時間，被告有駕駛其所有8603─FR號
        休旅車載同戊○○到如附表編號1 所示地點，已經被告
        於本院94年7 月20日審理中供承在卷（見本院卷二第10
        8 頁），又如附表編號2 、3 所示時間，亦由被告駕駛
        上開車輛載同戊○○、許鐘元到各該地點，亦為被告所
        不否認，是如附表所示3 次強盜犯行，均是被告駕駛其
        所有之車牌號碼8603─FR休旅車載戊○○、許鐘元到如
        附表所示便利商店之地點並接應，被告有行為之分擔可
        堪認定。
      (3)而93年8 月27日被強盜之前，即發現有一台休旅車停在
        中壢市○○○街及大華路十字路口之大華路上，離7-11
        便利商店門口約3 至5 公尺，強盜之歹徒進來就直接說
        要搶劫，約5 時49分行搶，5 時53分就離開，時間很短
        ，被強盜後該輛休旅車隨即很緊急的開走，速度應該算
        很快等情，已據證人即被害人甲○○證述在卷，並有監
        視器翻拍之休旅車照片1 張在卷可參，與戊○○證述搶
        完後上被告之車，被告主動加速開走之證詞相符，如果
        確如被告辯解係載戊○○訪友或購物，在清晨人煙稀少
        之際，應可就近在民宅或店家門口停車，何需屢在可監
        視行搶地點停車，一旦得逞立刻加速離開現場，足見被
        告是為戊○○把風接應無誤。
      (4)又據戊○○供述，如附表編號2 、3 所示均係己○○駕
        駛8603─FR休旅車懸掛竊盜之車牌強盜（見93年度偵字
        第14734 號第10頁戊○○警詢筆錄），被告亦供承有1
        次是在原來之車牌上再鎖上不明車牌，1 次是以膠帶黏
        貼車牌以掩飾車牌號碼（見本院94年10月12日審理筆錄
        ），被告所述以膠帶黏貼掩飾車牌號碼之情雖與戊○○
        供述有出入，惟不論係以竊取之車牌覆蓋，或以膠帶黏
        貼掩飾，該8603─FR號車輛均係被告所有使用，且如附
        表所示3 次均由被告駕車，豈有可能車輛遭人懸掛不明
        車牌或以膠帶黏貼掩飾車牌號碼不知情之理，由上開被
        告駕車且懸掛不明車牌犯案之情，亦可見被告對強盜犯
        行事先知情且同意。
      (5)綜上，被告與戊○○、許鐘元（附表編號3 部分）就如
        附表所示強盜犯行有犯意聯絡及行為分擔，足堪認定。
        被告對3 次駕車載戊○○到各該便利商店地點，先則辯
        稱是載戊○○去找朋友，後又稱係戊○○說要去找同學
        ，後又改稱戊○○說要買飲料云云，先後供述不一，已
        難採信。又於本院93年度訴字第1838號戊○○強盜案件
        作證時就如附表編號2 之犯行稱係載戊○○去找朋友，
        在樓下等了約10至20分鐘，戊○○才從騎樓走過來上車
        （本院卷二第43頁、93年度訴字第1838號審理筆錄），
        於本院則稱當時跟丁○○去買早點，將近1 個多小時才
        回現場接戊○○（本院卷二第112-123 頁）云云，前後
        供述不符，被告所辯不知情云云，顯係被告飾詞卸責之
        語，無足可採。至證人許鐘元於本院審判時證稱，否認
        與被告戊○○共同強盜云云，與上開事證不符，且許鐘
        元涉嫌此部分之犯行，尚在審理中，為免己身涉入刑責
        而否認上情，要屬推諉卸責之詞，亦無足採。
      6.被告及戊○○犯案時所持用之扣案折疊式鋸子1 把，於
        戊○○案件審理中經當庭勘驗結果：係鋼鐵製，刃部約
        25公分，折疊式鋸子柄部長約30公分，有上開案件94年
        5 月25日審理之勘驗筆錄在卷足憑，就該折疊式鋸子外
        形觀之，顯已足以使人之生命安全受到危害，縱戊○○
        並未持用上開折疊式鋸子傷害如附表所示之被害人，或
        未用上開鋸子抵住被害人身體，然被害人大多係獨自一
        人看顧便利商店，或晚間、凌晨附近人車往來稀少時，
        被害人見持折疊式鋸子，在面前近距離亮出展開之鋸子
        ，衡諸常情自已至使被害人因害怕生命安全受到危害，
        而達不能抗拒之程度，可堪認定。
      7.綜上述，本案事證明確，被告有如附表所示強盜犯行足
        堪認定，應依法論科
三、論罪科刑：
  (一)被告己○○及戊○○、許鐘元持扣案之折疊式鋸子強盜被害
    人所管領之財物，該把鋸子係鋼鐵製，刃部約25公分，折疊
    式鋸子柄部長約30公分，有本院93年度訴字第1838號案件94
    年5 月25日審理之勘驗筆錄在卷足憑，上開折疊式鋸子客觀
    上足以對人之生命、身體造成危險，應屬兇器無誤。核被告
    己○○就附表編號1 、2 所為，係犯刑法第330 條第1 項之
    攜帶兇器加重強盜罪；就如附表編號3 所為，係犯同法條第
    1 項之結夥三人以上攜帶兇器加重強盜罪。被告與戊○○就
    附表編號1 、2 所示之加重強盜犯行，及被告與戊○○、許
    鐘元間，就如附表編號3 所示加重強盜犯行間，均有犯意聯
    絡及行為分擔，為共同正犯（臺灣桃園地方法院檢察署94年
    度偵字第4045號併案意旨書附表編號二、三、四所示事實，
    與本案起訴之如附表編號1 、2 、3 所示之事實同一，為本
    案審理範圍，併予敘明）。
  (二)被告先後3 次所為加重強盜犯行，時間緊接，犯罪基本構成
    要件相同，顯係基於概括犯意為之，為連續犯，應依刑法第
    56條規定論以情節較重之如附表編號3 所示該次之加重強盜
    一罪，並依法加重其刑。又被告前有如事實欄所載之犯罪科
    刑執行情形，有臺灣高等法院被告前案紀錄表1 件在卷可按
    ，其於受有期徒刑之執行完畢後5 年以內再犯本件有期徒刑
    以上之加重強盜罪，為累犯，應依刑法第47條規定遞加重其
    刑。
  (三)爰審酌被告強盜財物購買毒品之動機、目的，為年輕力壯之
    成年人，不思正當途徑賺錢供己所需，竟持兇器連續多次於
    夜間或凌晨強盜被害人所管領之財物之次數、手段，嚴重危
    害社會秩序、善良風俗，惡性非輕，及犯後否認犯行飾詞卸
    責態度不佳之態度等一切情狀，量處如主文所示之刑。
四、沒收部分：
    扣案之折疊式鋸子1 把，係被告所有，且係供犯本案加重強
    盜罪所用之物，業據證人戊○○供明在卷，應依刑法第38條
    第1 項第2 款規定宣告沒收之。
五、另臺灣桃園地方法院檢察署94年度偵字第4045號案件移送併
    辦意旨（即該移送併辦意旨書附表編號一部分）略以：被告
    己○○另與戊○○有如附表編號一所示強盜犯行，因認被告
    涉犯刑法第330 條第1 項之加重強盜犯嫌，並認與本案被告
    前揭經論罪科刑之犯罪事實有裁判上一罪關係。惟訊據被告
    堅詞否認有如併辦意旨書附表編號一所示共同強盜犯行，且
    該件犯行係孫勤偉個人所為，與被告無關，業據孫勤偉於本
    院93年度訴字第1838號案件中供述明確，有該案件審理筆錄
    在卷可稽，此外復查無其他積極證據足資認定被告有公訴人
    所指該次犯行，則此部分併辦案件自與本案論罪科刑之犯行
    ，無任何裁判上一罪關係，本院無從併為審理，應將此部分
    併辦案件退回由檢察官另為適法之處理。另戊○○供述竊取
    安全帽戴用及竊取車牌懸掛於己○○之休旅車上以強盜之竊
    盜部分，亦為被告己○○所否認，且無證據證明被告與戊○○間就此部分竊盜犯行有犯意聯絡或行為分擔；又戊○○供
    述於93年8 月25日於桃園市○○路231 號萊爾富便利商店因
    被害人尖叫而作罷之強盜未遂部分，則查無被害人及其他證
    據足以佐證，又均未經起訴，被告於各該部分之犯行，自均
    屬不能證明，併予敘明。
六、據上論斷，應依刑事訴訟法第299 條第1 項前段，刑法第28
    條、第56條、第330 條第1 項、第47條、第38條第1 項第2
    款，判決如主文。
本案經檢察官邱曉華到庭執行職務。
中　　華　　民　　國　　94　　年　　10　　月　  26　  日
                        臺灣桃園地方法院刑事第六庭
                                審判長法  官  林孟宜
                                      法  官  錢建榮
                                      法  官  蔡寶樺
以上正本證明與原本無異。
如不服本判決，應於判決送達後10日內向本院提出上訴狀（應附
繕本），上訴於臺灣高等法院。
                                      書記官  王泰元
中　　華　　民　　國　　94　　年　　10　　月　　26　　日
附表
┌──┬─────────┬───┬────────────┬────┐
│編號│犯罪時間及地點    │行為人│  犯罪方法及取得財物    │ 備   註│
│    │                  │      │                        │        │
├──┼─────────┼───┼────────────┼────┤
│ 1  │93年8月25日晚間22 │戊○○│由己○○駕車把風，戊○○│        │
│    │時許，在桃園縣平鎮│己○○│持摺疊式鋸子進入便利商店│        │
│    │市○○路○ 段123 之│      │，佯裝購買飲料，於結帳時│        │
│    │5 號萊爾富便利商店│      │亮出鋸子，脅迫店員丙○○│        │
│    │                  │      │，至使不能抗拒而打開收銀│        │
│    │                  │      │機，戊○○強取收銀機內現│        │
│    │                  │      │金3175元後，己○○接應駕│        │
│    │                  │      │車逃逸。                │        │
├──┼─────────┼───┼────────────┼────┤
│ 2  │93年8月27日上午5時│戊○○│由己○○開車把風接應，許│己○○之│
│    │47分許，在桃園縣中│己○○│景隆頭戴安全帽持摺疊式鋸│8603─FR│
│    │壢市○○○街12號「│      │子進入便利商店，亮出鋸子│號車輛懸│
│    │7-11便利商店」    │      │表示要行搶，脅迫店員吳澤│掛竊取之│
│    │                  │      │宇，至使不能抗拒而打開收│不詳車牌│
│    │                  │      │銀機，戊○○強盜收銀機內│號碼    │
│    │                  │      │現金4000元後，己○○接應│        │
│    │                  │      │駕車逃逸。              │        │
├──┼─────────┼───┼────────────┼────┤
│ 3  │93年8月29日凌晨4時│戊○○│由己○○駕車並與許鐘元把│同上    │
│    │許，在桃園縣桃園市│己○○│風，戊○○持摺疊式鋸子進│        │
│    │莊敬路二段159號「 │許鐘元│入便利商店，佯裝購買飲料│        │
│    │萊爾富便利商店」  │      │，於結帳時亮出鋸子脅迫店│        │
│    │                  │      │員庚○○，至使不能抗拒而│        │
│    │                  │      │打開收銀機，戊○○強取收│        │
│    │                  │      │銀機內現金4800元後，黃偉│        │
│    │                  │      │智、許鐘元接應駕車逃逸。│        │
└──┴─────────┴───┴────────────┴────┘
